臺灣臺北地方法院民事裁定　　　　　　　96年度小上字第36號
上　訴　人　甲○○
被　上訴人　乙○○
上列當事人間請求返還不當得利事件，上訴人對於中華民國96年
1月29日本院台北簡易庭95年度北小字第4262號第一審小額民事
判決提起上訴，本院裁定如下：
    主  文
上訴駁回。
第二審訴訟費用新台幣壹仟伍佰元由上訴人負擔。
    事  實  及  理  由
一、按對於小額程序之第一審裁判之上訴，非以其違背法令為理
    由，不得為之；又提起上訴，上訴狀內應記載上訴理由，表
    明原判決所違背之法令及其具體內容，暨依訴訟資料合於該
    違背法令之具體事實，民事訴訟法第436條之24第2項、第43
    6條之25分別定有明文。且所謂違背法令，依同法第436條之
    32第2項準用第468條、及第469條第1款至第5款規定，即依
    同法第468條規定，判決不適用法規或適用不當者，為違背
    法令；依同法第469條規定，判決有該條所列第1款至第5款
    情形之一者，為當然違背法令。是當事人提起上訴，如以同
    法第469條所列第1至5款為理由時，其上訴狀或理由書應表
    明該判決有合於各該條款規定情形之具體內容，及係依何訴
    訟資料合於該違背法令之具體事實。如依同法第468條規定
    ，以原判決有不適用法規或適用法規不當為理由時，其上訴
    狀或理由書應表明該判決所違背之法令條項，或有關判例、
    解釋字號，或成文法以外之習慣或法理等及其具體內容，暨
    係依何訴訟資料合於該違背法令之具體事實。上訴狀或理由
    書如未依上述方式表明，或其所表明者顯與上開法條規定不
    合時，即難認為已合法表明上訴理由，其上訴自非合法，最
    高法院71年台上字第314號著有判例可資參照。
二、本件上訴意旨略以：
（一）原判決漏未記載部分：
      1.理由欄第三項謂「經查，.... 344土地共有人（權利範
        圍分別為160分之31、160分之9、4分之1、4分之1）」
        之記載，應為「344土地共有人（權利範圍分別為160分
        之31、160分之9、4分之1、4分之1、4分之1）」始為正
        確。
      2.理由欄第四項第(二)款第2點「原告所有之系爭建物得占
        用基地之比例為：0.152 31/60（原告就系爭建物之應
        有部分）×0.295=0.152（小數點4位以下4捨5入）」之
        記載，遺漏「原告之子李明星所有之系建物得占用基地
        之比例：0.044 9/60（原告之子李明星系建物之應有部
        分）×0.295=0.044」之文字。
      3.理由欄第四項第(二)款第3點「原告所有之系爭建物得以
        占用基地面積為：20.216平方公尺：107平方公尺（344
        地號+26平方公尺（343土地）=133平方公尺，133平方
        公尺×0.152=20.216平方公尺」之記載，遺漏「原告之
        子李明星所有之系爭建物得以占用基地面積為：5.852
        平方公尺133平方公尺×0.044=5.852平方公尺」之文字
        。
（二）原判決理由書第四項第(三)款中于真服飾店之面積應為推算
      ，應由地政事務所測量者始為準確，且以該基地一樓總面
      積為98.86平方公尺，共有人為上訴人、上訴人之子及李
      明篤、李明恭（權利範圍分別為60分之31、20分之3、6分
      1），按比例計算之面積分別為51.078平方公尺、14.829
      平方公尺、16.477平方公尺、16.477平方公尺，上訴人及
      上訴人之子合計對該基地一樓建物之有權使用範圍為
      65.907平方公尺，亦超過原審判決所推算于真服飾店之
      54.71平方公尺面積部分，足見被上訴人所經營洗衣店有
      侵害上訴人即上訴人之子之使用權利。
（三）另判決書理由欄第四項第(一)款之論述亦有錯誤，上訴人並
      非請求拆屋還地，故應與其他樓層之持分無關，系爭344
      土地之基地一樓之使用權人應僅為上訴人及上訴人之子李
      明星，使用之權利範圍分別為40分之31及40分之9，得使
      用之總面積應為107平方公尺，非原判決所謂之持分面積
      ，雖其他共有人有系爭344號土地之持分，惟對一樓並無
      使用權，是被上訴人應有侵害上訴人及其子李明星於系爭
      土地之應有部分。再上訴人及上訴人之子對該基地所有之
      使用權已經地政事務所複丈測量，係具體而非抽象，原審
      判決就此認定有誤。
（四）又被上訴人之訴訟代理人未於開庭前事先將陳訴狀寄給上
      訴人，上訴人於開庭時未有充分時間閱讀，影響判決，有
      失公平。
三、經查，本件訴訟標的金額為新台幣（下同）80,500元，未逾
    100,000元，依民事訴訟法第436條之8第1項規定，訴訟標的
    金額未逾100,000元，應適用小額訴訟程序。又查，觀諸上
    訴人於上訴理由狀所載內容，均僅就上訴人認為原判決有何
    漏未記載，或對於上訴人所有建物得以佔用系爭基地之比例
    、面積，及上訴人已同意其使用系爭建物之于真服飾店所佔
    用基地比例、面積等計算方式，原判決以系爭土地之基地利
    益應屬全體共有人共享，又漏未斟酌上訴人及上訴人之子對
    系爭建物一樓之使用權利予以合併計算等為指摘，惟此部分
    均為原審職權認定事實之範圍，所為論述之理由並經原判決
    詳予說明，上訴人就原審取捨證據、認定事實之職權行使，
    僅指摘其為不當，而未具體說明其有何不適用法規或適用法
    規不當之情形，並揭示該法規之條項或其內容，及合於民事
    訴訟法第469條所列各款違背法令等事實，自難認其對該判
    決之如何違背法令已有具體之指摘，揆諸前揭說明，應認其
    上訴為不合法，應予駁回。
四、上訴人應負擔之第二審訴訟費用額確定為1,500元。
五、據上論結，本件上訴為不合法。爰依民事訴訟法第436條之
    32第1項、第2項、第444條第1項前段、第436條之19第1項、
    第95條、第78條，裁定如主文。
中　　華　　民　　國　　96　　年　　4 　　月　　30　　日
                  民事第五庭審判長法  官  翁昭蓉
                                  法  官  胡宏文
                                  法　官　林麗真
以上正本係照原本作成
本件不得抗告
中　　華　　民　　國　　96　　年　　4 　　月　　30　　日
                                  書記官　李承翰
